【裁判字號】    91,訴,371
【裁判日期】    920225
【裁判案由】    身心障礙者保護法
【裁判全文】
臺北高等行政法院判決                              九十一年度訴字第三七一號
                              .
    原      告  甲○○
    被      告  台中縣政府
    代  表  人  乙○○縣長）.
    訴訟代理人  戊○○
    被      告  內政部
    代  表  人  余政憲部長）.
    訴訟代理人  辛○○
                庚○○
                壬○○
    被      告  行政院
    代  表  人  丙○○院長）.
    訴訟代理人  己○○
                丁○○
右當事人間因身心障礙者保護法事件，原告提起行政訴訟。本院判決如左：
    主  文
原告之訴駁回。
訴訟費用由原告負擔。
    事  實
一、事實概要：
    原告前代理其母黃林意向案外人台中縣龍井鄉公所申請中低收入戶（身心障礙者
    ）住院醫療看護費用補助，經該鄉公所以民國（下同）九十年五月一日九○龍鄉
    民字第七九○七號函復不符合台灣省辦理中低收入戶傷病醫療看護費用補助實施
    計畫標準，檢還原件請補正後送所憑辦等語，原告不服向被告台中縣政府陳情，
    被告台中縣政府亦為相同之函復，原告轉向被告內政部陳情，被告內政部以九十
    年三月二十一日台（九十）內社字第九○○九七八九號函轉台中縣政府辦理，經
    被告台中縣政府以九十年三月三十日九十府社助字第八三五一四號函復原告，請
    原告依內政部八十九年十二月三十日台（八九）內社字第八九三六○四一號函辦
    理，原告不服，向被告行政院陳情，經行政院移轉內政部多次函復，原告仍一再
    陳情，被告行政院乃依行政程序法第一百七十三條第二款規定，予以簽存併案，
    原告不服乃向本院提起行政訴訟，請求判命被告等給付原告看護補助費新台幣（
    下同）三百五十萬元，及自九十年一月八日起按利率百分之五計算之利息並命負
    擔訴訟費用云云。
二、兩造聲明：
  (一)原告聲明求為判決：
    1.請求被告等給付原告看護補助費三百五十萬元，及自九十年一月八日起按法定
      利率百分之五計算之利息。
    2.訴訟費用由被告等負擔。
  (二)被告等聲明求為判決：
    原告之訴駁回，訴訟費用由原告負擔。
三、兩造之爭點：
    原告依台灣省辦理中低收入戶傷病醫療看護費用補助實施計畫，代其母申請中低
    收入戶（身心障礙者）住院醫療看護費用補助，是否應向被告台中縣政府或內政
    部或行政院申請。
  (一)原告主張之理由：
    1.原告係因前代理母親黃林意申請身心障礙者住院看護補助費用及中低收入戶傷
      病醫療看護費用補助等，未獲被告一依行政程序法之正當回應。
    2.被告台中縣政府僅就「原告申請中低收入戶身心障礙者重病住院醫療費用補助
      」，未符補助原委加以答辯，而未將八十九年及九十年申請中低收入戶身心障
      礙者重病住院醫療費用補助列入加以說明。又其答辯狀未依法通知原告，違反
      行政訴訟法，被告內政部及被告行政院均未答辯，為無答辯之必要，視同不予
      爭執，請鈞院不予採酌。
    3.依行政訴訟法第五、六及七條規定，本案已具備行政訴訟要件，原告之訴自有
      權利保護之必要，請判決如原告訴之聲明云云。
  (二)被告主張之理由：
    1.台中縣政府：
      (1)按原告申請中低收入戶身心障礙者重病住院醫療費用補助，經龍井鄉公所九
        十年五月一日九○龍鄉民字七九○七號函覆略以：「．．．二、案內政部八
        十九年十二月三十日台（八九）內社字第八九三六○四一號函併依據台灣省
        辦理中低收入戶傷病醫療看護費用補助實施計劃規定第四一補助項目：『傷
        病就醫，最近三個月內應自行負擔醫療累計超過新台幣五萬元者．．．。』
        始予以補助。三、另依台端所檢具之自負額之收據共計新台幣三、八五六元
        整，未達台灣省辦理中低收入戶傷病醫療看護費用補助實施計劃標準，故檢
        還原件資料請補正後送所彙理。」在案。
      (2)經查台灣省辦理中低收入戶傷病醫療看護費用補助實施計劃期補助項目與程
        序規定略以：「(一)補助項目：傷病就醫，最近三個月應自行負擔醫療費用累
        計超過新台幣（下同）五萬元者，但以疾病、傷病之醫療為限。(二)申請程序
        ：申請人應於醫療或看護行為發生日起三個月內，填具申請書並檢具左列表
        件，經向戶籍地之（鄉鎮市）公所辦理．．．」在案，被告於九十年二月二
        十一日檢附陳情書有關代理人令堂黃林意（當時尚未去世）向被告陳情，被
        告以九十年三月十九日府社助字第五三○二五號依據台灣省辦理中低收入傷
        病醫療、看護費用補助實施計劃其補助項目與程序告知。另函轉內政部有關
        黃林意（當時尚未去世）陳述不服未通過醫療補助之申請致其權益受損之案
        ，請依照內政部八十九年十二月三十日台（八九）內社字第八九三六○四一
        號函辦理。
      (3)又原告代理人已故令堂黃林意陳情未通過醫療補助之申請且不服被告未依行
        政程序處理等情，被告依據內政部九十年四月二十日台（九十）內社字第九
        ○一三三一七號函函復略以：．．．二、依照內政部八十九年十二月三十日
        台（八九）內社字第八九三六○四一號函略以：「按縣（市）醫療補助辦法
        草案，本部刻正循行政程序辦理中，所詢辦理中低收入戶傷病醫療、看護費
        用補助之法源依據疑義乙案，仍請依內政部八十八年十二月十三日台（八八
        ）內社字第八八三八七七九號函（諒達）『有關上開醫療補助相關規定，本
        部刻正研擬中，於研擬期間，對於醫療補助之給付項目、方式及標準如何辦
        理產生疑義乙節，仍請參照原台灣省辦理中低收入戶傷病醫療、看護費用補
        助實施計畫之相關規定辦理，以保障人民權益。』說明辦理。」三、依據「
        台灣省辦理中低收入戶傷病醫療、看護費用補助實施計畫」其補助項目略以
        ：「傷病就醫，最近三個月應自行負擔醫療費用累計超過新台幣五萬元者，
        但以疾病、傷害之醫療為限．．．」。前經被告九十年三月十九日九十府社
        助字第五三○二五號函復在案。本件原告代理其母黃林意（當時尚未過世）
        申請中低收入傷病醫療補助，因送件時未達最近三個月應自行負擔醫療費用
        累計超過五萬元者，經龍井鄉公所駁回暨被告積極具體詳細告知下，惟原告
        仍以同一事由，經二次具體答覆，仍不斷陳情，即錄案參考，皆符合法令規
        定，確無違誤。
      (4)綜上所陳，原告之訴顯無理由，請判決如被告答辯之聲明等語。
    2.內政部：
      本件之受理單位係台中縣政府，而非內政部。
    3.行政院：
      本件之受理單位係台中縣政府，而非行政院。
    理  由
一、本件原告前代理其母黃林意向案外人台中縣龍井鄉公所申請中低收入戶（身心障
    礙者）住院醫療看護費用補助，經該鄉公所以九十年五月一日九○龍鄉民字第七
    九○七號函復不符合台灣省辦理中低收入戶傷病醫療看護費用補助實施計畫標準
    ，檢還原件請補正後送所憑辦等語，原告不服向被告台中縣政府陳情，被告台中
    縣政府亦為相同之函復，原告轉向被告內政部陳情，被告內政部以九十年三月二
    十一日台（九十）內社字第九○○九七八九號函轉台中縣政府辦理，經被告台中
    縣政府以九十年三月三十日九十府社助字第八三五一四號函復原告，請原告依內
    政部八十九年十二月三十日台（八九）內社字第八九三六○四一號函辦理，原告
    不服，向被告行政院陳情，經行政院移轉內政部多次函復，原告仍一再陳情，被
    告行政院乃依行政程序法第一百七十三條第二款規定，予以簽存併案，原告不服
    乃向本院提起行政訴訟，請求判命被告等給付原告看護補助費三百五十萬元，及
    自九十年一月八日起按利率百分之五計算之利息並命負擔訴訟費用云云。
二、查原告係依據台灣省辦理中低收入戶傷病醫療看護費用補助實施計畫之規定，代
    理其母黃林意請求申請中低收入戶（身心障礙者）住院醫療看護費用補助，而依
    上開實施計畫規定，係向戶籍所在地之鄉鎮區公所申請，本件原告亦曾於九十年
    四月二十五日向其母黃林意戶籍所在地之龍井鄉公所申請，經該鄉公所以九十年
    五月一日九○龍鄉民字第七九○七號函復原告指其申請不符合台灣省辦理中低收
    入戶傷病醫療看護費用補助實施計畫標準，檢還原件請原告補正後送所憑辦等語
    ，此有該鄉公所九十年五月一日九○龍鄉民字第七九○七號書函附在原處分卷可
    稽，足徵依據台灣省辦理中低收入戶傷病醫療看護費用補助實施計畫之規定，申
    請補助必須向戶籍所在地之鄉鎮區公所申請，並非向縣市政府或內政部或行政院
    申請，則原告訴請判決被告台中縣政府、內政部、行政院給付，顯屬當事人不適
    格，依行政訴訟法第一百零七條二項之規定應以判決駁回之。
據上論結，本件原告之訴為無理由，爰依行政訴訟法第九十八條第三項前段，判決如
主文。
中    華    民    國    九十二      年      二        月      二十五    日
                     臺 北 高 等 行 政 法 院   第 七 庭
                                           審 判 長 法  官  鄭小康
                                                    法  官  黃秋鴻
                                                    法  官  林金本
右為正本係照原本作成。
如不服本判決，應於送達後二十日內，向本院提出上訴狀並表明上訴理由，如於本判
決宣示後送達前提起上訴者，應於判決送達後二十日內補提上訴理由書（須按他造人
數附繕本）。
中    華    民    國    九十二      年      二        月      二十七    日
                                                    書記官  簡信滇


司法院資訊處製作；財團法人民間司法改革基金會備份。
